臺灣高雄地方法院刑事裁定
111年度毒聲字第597號
聲  請  人  臺灣高雄地方檢察署檢察官
被      告  紀明松






上列被告因違反毒品危害防制條例案件，經檢察官聲請送觀察、
勒戒（111年度毒偵字第1241號），本院裁定如下：
    主  文
紀明松施用第一、二級毒品，令入勒戒處所觀察、勒戒，其期間
不得逾貳月。
    理  由
一、聲請意旨如附件聲請書所載。
二、按犯毒品危害防制條例第10條之罪者，檢察官應聲請法院裁
    定，令被告入勒戒處所觀察、勒戒，其期間不得逾2月，毒
    品危害防制條例第20條第1項定有明文。
三、又依毒品檢驗學上之常規，尿液中含毒品成分反應所使用之
    檢驗方法，對於受檢驗者是否確有施用毒品行為之判斷，在
    檢驗學常規上恆有絕對之影響。其以酵素免疫分析或薄層定
    性分析等方式為初步篩檢者，因具有相當程度偽陽性之可能
    ，如另以氣（液）相層析、質譜分析等較具公信力之儀器為
    交叉確認，因出現偽陽性反應之機率極低，核足據為對涉嫌
    人不利之認定；再者，依據西元2018年美國 FDA網站公布尿
    液中於施用海洛因、嗎啡後可檢出之時限為1至3天、施用甲
    基安非他命與安非他命可檢出之時限為2至3天，惟毒品尿液
    中可檢出之時間，與服用劑量、服用頻率、尿液採集時間點
    、個案體質與代謝情況等因素有關，因個案而異，有衛生福
    利部食品藥物管理署民國108年1月21日FDA管字第108900126
    7號函及108年1月31日FDA管字第1089000957號函參照，以上
    均為本院執行職務所知悉之事項，先予說明。
四、經查：　
㈠、被告紀明松於110年12月9日0時20分許為警採集尿液送驗，經
    正修科技大學超微量研究科技中心先以酵素免疫分析法為初
    步檢驗，再以液相層析串聯式質譜法確認檢驗結果，確呈甲
    基安非他命、安非他命、可待因及嗎啡陽性反應，其中安非
    他命檢出濃度為3,180ng/ml、甲基安非他命檢出濃度為15,0
    60ng/ml、可待因檢出濃度為327ng/ml、嗎啡檢出濃度為5,2
    80ng/ml，有該中心111年1月22日尿液檢驗報告（原始編號
    ：Z000000000000號）、檢察官強制到場（強制採驗尿液）
    許可書、列管毒品人口尿液檢體採集送驗紀錄表（檢體編號
    ：Z000000000000號）在卷可憑。依前揭說明，本件即可排
    除偽陽性反應產生之可能。而依上開尿液檢驗結果顯示，被
    告尿液中所呈現安非他命、甲基安非他命、可待因及嗎啡濃
    度，明顯超過濫用藥物尿液檢驗作業準則第18條規定之第二
    級毒品甲基安非他命、第一級毒品海洛因陽性判定標準即「
    甲基安非他命500ng/ml，且其代謝物安非他命之濃度在100n
    g/ml以上」、「嗎啡300ng/ml、可待因300ng/ml」以上甚多
    ，足認被告確有於上開採尿時回溯72小時內某時（不含公權
    力拘束期間；聲請意旨誤載為「120小時」，予以更正），
    在不詳地點，以不詳方式，施用海洛因及甲基安非他命無訛
    。被告於警詢時供稱：最近一次是於110年12月5日早上6時3
    0分許，在住家，將甲基安非他命粉末加入玻璃球內，點火
    吸食煙霧云云，除供述施用時間與可以檢驗出安非他命、甲
    基安非他命陽性反應之時間並不相當外，亦未坦承施用海洛
    因，其所為辯解，顯為卸責，不足採信。準此，本件事證明
    確，被告於前揭時間施用海洛因、甲基安非他命之犯行，洵
    堪認定。
㈡、被告不曾因施用毒品，接受觀察、勒戒或強制戒治之執行，
    有臺灣高等法院被告前案紀錄表在卷可稽。本件係被告施用
    毒品之「初犯」，依毒品危害防制條例第20條第1 項規定，
    有適用觀察、勒戒之機會。至於被告雖於107年間因施用毒
    品案件，經臺灣高雄地方檢察署（下稱高雄地檢署）檢察官
    以107年度毒偵字第4039號附命完成戒癮治療之緩起訴處分
    ，惟因被告未於履行緩起訴處分條件（向公庫支付新台幣1
    萬元），而違背緩起訴應遵守或履行事項，經同署檢察官於
    以108年度撤緩字第295號撤銷緩起訴處分，該案嗣經檢察官
    提起公訴，經本院以108年度審訴字第1112號判決判處應執
    行有期徒刑1年2月確定，並於110年6月3日執行完畢，有撤
    銷緩起訴處分書及臺灣高等法院被告前案紀錄表等件在卷可
    參。惟「緩起訴處分之戒癮治療」與「觀察、勒戒或強制戒
    治」之處遇，因法律規定之程序、效果均不相同，已無法等
    同視之（最高法院110 年度台上字第2096號判決意旨參照）
    ，被告並未完成戒癮治療，且該次施用毒品犯行經判刑確定
    ，無任何等同受有「觀察、勒戒執行完畢」之效果，即與本
    件檢察官聲請觀察、勒戒之要件，並無關連，也毫無影響，
    併以說明。
㈢、本件聲請書載明被告前於108年間因施用毒品案件，經高雄地
    檢署檢察官以108年度毒偵字第2022號提起公訴，甫於110年
    6月3日執行期滿，又再犯本案，顯見法治觀念淡薄，仍心存
    僥倖，並未真心體悟施用毒品對其自身及家庭之傷害，其戒
    絕毒品之意志不堅，尚難期待被告能憑藉自身意志力戒除毒
    癮，不宜給予附命戒癮治療之緩起訴處分（如附件），而依
    卷證資料所示，被告另因於109年5月間施用毒品等案件，經
    本院以109年度審訴字第1123號判決判處有期徒刑7月、4月
    確定，另經本院裁定應執行有期徒刑8月確定，於111年5月1
    5日入監執行，指揮書執畢日期為112年1月14日，同有上開
    前案紀錄表附卷可佐，參酌毒品戒癮治療實施辦法及完成治
    療認定標準第2條第2項第3款「緩起訴處分前，另案羈押或
    執行有期徒刑」之規定，被告即屬不適合為附命完成戒癮治
    療之緩起訴處分。是檢察官向本院聲請令被告入勒戒處所觀
    察、勒戒，以監禁式之治療方式，求短時間內隔絕被告之毒
    品來源，務使其專心戒除毒癮，核屬其裁量權之適法行使，
    形式上亦無裁量恣意或濫用之情，於法有據。
五、綜上所述，本件聲請為有理由，應予准許，依毒品危害防制
    條例第20條第1項，裁定如主文。
中　　華　　民　　國　　111 　年　　9 　　月　　13　　日
                  刑事第三庭  法　官  林青怡
【附件】聲請書乙份
以上正本證明與原本無異。
如不服本裁定應於送達後5日內向本院提出抗告狀。
中　　華　　民　　國　　111 　年　　9 　　月　　13　　日
                              書記官  李欣妍